【裁判字號】    89,訴,106
【裁判日期】    891229
【裁判案由】    違反毒品危害防制條例
【裁判全文】
臺灣雲林地方法院刑事判決                          八十九年度訴字第一六號
    公  訴  人  臺灣雲林地方法院檢察署檢察官
    被      告  辛○○
    指定辯護人  本院公設辯護人  丙○○
右列被告因違反毒品危害防制條例案件，經檢察官提起公訴（八十九年度偵字第五一
○號），本院判決如左︰
    主  文
辛○○無罪。
    理  由
一、公訴意旨略以：被告辛○○與真實姓名年籍不詳綽號「阿醜」之女子共同意圖販
    賣第二級毒品安非他命營利，於民國（下同）八十九年一月二十三日十七時許，
    受該綽號「阿醜」之女子委託，將安非他命（一包毛重一‧二公克），攜至雲林
    縣虎尾鎮○○路之金冠美保齡球館，販售交付予真實姓名年籍不詳綽號「大胖」
    之成年男子，並向其拿取新台幣（下同）二千元，「阿醜」並給予辛○○另一包
    毛重○‧四公克之安非他命為代價，供其吸用。嗣辛○○以電話聯絡不知情之庚○○，請其駕駛自用小客車前來，庚○○即搭載其不知情之友人戊○○前去搭載
    辛○○，共同至金冠美保齡球館，適為警方據報而前往查獲，並扣得上開二包安
    非他命，因認被告辛○○涉有違反毒品危害防制條例第四條第二項販賣第二級毒
    品之罪嫌等語。
二、按犯罪事實應依證據認定之，無證據不得推定其犯罪事實；又不能證明被告犯罪
    者，應諭知無罪之判決，刑事訴訟法第一百五十四條、第三百零一條第一項分別
    定有明文。次按，被告之自白，不得作為有罪判決之唯一證據，乃應調查其他必
    要之證據，以察其是否與事實相符，此為刑事訴訟第一百五十六條所明定，另依
    最高法院四十六年台上字第八○九號判例略以：被告之自白為證據之一種，須非
    出於強暴、脅迫、利誘、詐欺或其他不正之方法，且與事實相符者，方得採為證
    據，故被告雖經自白，仍應調查其他必要之證據，以察其與事實相符，苟無法證
    明其與事實相符，根本即失其證據之證明力，不得採為判斷事實之根據，則不得
    僅以被告之自白，做為論罪科刑之唯一基礎。最高法院十八年度上字第一○八七
    號判例要旨即謂：被告之自白，雖為證據之一種，但必與事實相符者為限，若其
    自白顯有疑義，而審理事實之法院，就其職權調查之所得，仍未能證明其自白確
    與事實相符者，自不得據為認定犯罪事實唯一之基礎。最高法院七十四年度台覆
    字第十號判例亦闡示稱：刑事訴訟法第一百五十六條第二項規定，被告雖經自白
    ，仍應調查其他必要之證據，以察其是否與事實相符。立法目的乃欲以補強證據
    擔保自白之真實性；亦即以補強證據之存在，藉之限制自白在證據上之價值。而
    所謂補強證據，則指除該自白本身外，其他足資以證明自白之犯罪事實確具有相
    當程度真實性之證據而言。雖其所補強者，非以事實之全部為必要，但亦須該補
    強證據與自白之相互利用，而足使犯罪事實獲得確信者，始足當之。又按，刑事
    訴訟上證明之資料，無論其為直接證據或間接證據，均須達於通常一般之人均不
    致於有所懷疑，而得確信其為真實之程度，始得據為有罪之認定，若其關於被告
    是否犯罪之證明未能達此程度，而有合理性懷疑之存在，致使無從形成有罪之確
    信，根據「罪證有疑，利於被告」之證據法則，即不得遽為不利被告之認定（最
    高法院七十六年度台上字第四九八六號判例意旨參照），其以情況證據（即間接
    證據）斷罪時，尤須基於該證據在直接關係上所可證明之他項情況事實，本乎推
    理作用足以確證被告有罪，方為合法，不得徒憑主觀上之推想，將一般經驗上有
    利被告之其他合理情況逕予排除，此觀諸最高法院三十二年度上字第六七號判例
    意旨亦甚彰明。
三、公訴人以被告辛○○涉有右揭犯行，無非係以被告於警訊及偵查中自白，及有前
    揭扣得之安非他命二包為論據。
四、本件訊據被告辛○○堅決否認有否認有何公訴人所指訴之販賣第二級毒品犯行，
    辯稱：於警訊及偵查中之自白與事實不符，警訊所言係警察叫伊這麼說的，在偵
    查中係因伊施用毒品後受毒品之影響，在迷糊中所言，並不實在，為警查獲當天
    伊因為己○○問伊有無安非他命，伊說有，才到己○○家去，在己○○家中為警
    查獲等語。
五、經查：
（一）被告於警訊中供稱：「我是由綽號「阿醜」之女子通知我到她住處附近替她送
      一包安非他命，價格新台幣二千元，到金冠美保齡球館錢給一位身材微胖騎綠
      色機車之男子」、「現場被查到安非他命二包，分別包裝一‧二公克、○‧四
      公克，一‧二公克是「阿醜」女子叫我轉送販賣給「大胖」男子，○‧四公克
      是我從中抽取利益供我自己吸食之用」；於偵查中供稱：「（問：扣案之安非
      他命為你所有？答）是」、「（問；有否販賣安非他命？答：）沒有」、「（
      問：昨天二十三日是否有約定綽號「大胖」要賣安非他命他？答：）是一綽號
      「阿醜」之女子叫我拿安非他命給「大胖」」、「（問：阿醜如何叫你拿安非
      他命給「大胖」？答：）我向「阿醜」購買安非他命，她拿到我家，她叫我順
      便拿安非他命給「大胖」，她叫我向「大胖」拿一千元」（見偵查卷第十一頁
      正面），「（問：有無販賣安非他命給「大胖」？答：）是的，是「阿醜」拿
      二包給我，一包要賣給「大胖」二千元，一包單純要給我吸」（見偵查卷第十
      七頁正面），是其於警訊及偵查中供承係「阿醜」拿二包安非他命給伊，一包
      要賣給「大胖」，一包單純要給伊吸用云云，惟其於本院訊問時堅決否認有何
      販賣安非他命之情，前後供述已有齟齬，被告於警訊及偵查中自白是否與事實
      相符，已非無疑。又被告於偵查中供稱綽號「阿醜」之女子，其真實姓名係甲○○，聯絡電話為0000000000號，嗣經本院依上開電話及甲○○之
      前科資料，查得一原名為甲○○，後改名為吳昀韓之女子，然訊之證人吳昀韓
      證稱：並未叫辛○○拿安非他命給他人，亦未使用過0000000000號
      行動電話，其大哥大號碼為0000000000號等語（見本院八十九年八
      月三十一日訊問筆錄），核與被告於警訊及偵查中自白之情節，顯有不符，且
      命被告當庭指認以後，被告復稱：證人吳昀韓並非綽號「阿醜」之女子等語，
      則被告於警訊及偵查中所指綽號「阿醜」之女子究係何人？是否確有其人存在
      ？即有待商榷。
（二）又被告亦不知綽號「大胖」之成年男子之真實姓名年籍等資料，已據被告供陳
      在卷。再訊之證人丁○○即本件查獲被告之警員到庭證稱：「我們接到線報說
      有人要交易，我們到現場時，看到保齡球館前有一位黑黑胖胖的人騎一輛摩托
      車，另一位高高瘦瘦的人其另一輛摩托車，被告開一台墨綠色的轎車，據報有
      一位年輕人會騎摩托車過來交易，我們正要前去盤查時，機車、轎車就離開，
      我跟翁鴻成開一部私人車去追轎車，另外乙○○開一台車要去攔截被告，後來
      我們二台車就分散了，我的車追到一半時他們的車不見了，後來就在一條大馬
      路上又看到他們，就將他們攔下來，當時車內有三人，分別是被告、庚○○、
      戊○○，我先扣住他們，馬上聯絡乙○○過來，當時在現場我問他身上有無安
      非他命，他就自己拿一包出來給我，其他二輛機車就跑了，後來乙○○接到我
      通知過來，我們就將他們三人帶回警局作筆錄」等語，是由上開警員查獲本件
      之經過情形觀之，並無從得知證人丁○○所述黑黑胖胖或高高瘦瘦之人士，是
      否即為被告於警訊及偵查中所述與之相約之綽號「大胖」之成年男子，亦無法
      循線查悉是否確有綽號「大胖」之成年男子？是否其人曾因購買安非他命而與
      被告相約，並前往上揭住處？從而，本件既無從查知是否確有綽號「阿醜」之
      成年女子，亦無法得知綽號「大胖」之成年男子究係何人，已無從傳訊綽號「
      阿醜」之成年女子及綽號「大胖」之成年男子，藉以查明被告前揭於警訊及本
      署偵訊中自白之犯罪事實，是否確具相當程度之真實性，揆諸上開說明之意旨
      ，自難僅憑被告前揭於警訊及本署偵訊中之自白，遽為不利被告犯罪事實之認
      定。
（三）證人己○○到庭證稱：「我有打電話給辛○○，問他是否有安非他命，叫他拿
      安非他命到我家來吸，因他不知道我家，我們約在金冠美保齡球館見面，我騎
      摩托車要去帶他到我家，我到時有看到他坐他朋友的轎車，我去時他們就跟我
      機車走，快到我家時他們的車還跟在我後面，但我到我家時，我先將小孩抱上
      樓，下樓時他們還沒有到，後來我就走到門外看，在我家門前看到他們被警察
      抓」等語（見本院八十九年九月二十八日訊問筆錄），核與被告所辯之情節相
      符，足見被告上開辯解，尚非無稽。
（四）另員警於查獲被告之際，雖一併扣得之安非他命二包（淨重一‧○一○八公克
      ），惟持有安非他命之原因非一，舉凡因意圖販賣營利而持有，或為圖轉讓而
      持有，或因單純供己吸食而購入持有，皆有可能，且被告本有施用安非他命之
      行為，並於八十九年一月二十四日經本院以八十九年毒聲字第一一八號裁定送
      觀察、勒戒，因有繼續施用毒品傾向，於八十九年二月二十一日經本院裁定另
      入戒治處所施以強制戒治，此有臺灣雲林地方法院被告院內索引卡紀錄表在卷
      可參，是縱令其持有安非他命以供吸食之用，亦與常情無違，參以扣案之安非
      他命數量微少，復未查獲電子秤、帳冊、分裝器等一般販賣安非他命者所慣常
      持有之物品，自難僅以查獲被告之際，扣得安非他命二包，而徒憑主觀上之推
      想，將一般經驗上有利被告之其他合理情況逕予排除，遽謂被告係因意圖販賣
      而持有安非他命，並進而以之補強證據，推認被告於警訊及偵查中自白之犯罪
      事實確具相當程度之真實性。
六、綜上所述，本案既查無補強證據足認被告於警訊及偵查中自白之犯罪事實，確具
    相當程度之真實性，揆諸前揭說明，自難僅憑被告前揭於警訊及偵查中之自白，
    遽認被告涉有販賣安非他命之犯行。此外，復查無其他積極證據足認被告有何公
    訴人所指之販賣安非他命罪嫌，既不能證明被告犯罪，爰依法諭知其無罪之判決
    。
據上論斷，應依刑事訴訟法第三百零一條第一項，判決如主文。
本案經檢察官到王淑月庭執行職務。
中      華      民      國      八十九      年    十二    月   二十九   日
                                         臺灣雲林地方法院刑事第二庭
                                             法  官  冷  明  珍
右正本證明與原本無異
如不服本判決，應於判決送達後十日內，向本院提出上訴狀。（須附繕本）
                                             書記官  周  麗  雲
中      華      民      國      九十        年    一      月     五     日


司法院資訊處製作；財團法人民間司法改革基金會備份。
